【裁判字號】    94,訴,90
【裁判日期】    950112
【裁判案由】    違反毒品危害防制條例
【裁判全文】
臺灣花蓮地方法院刑事判決                94年度訴字第90號
公  訴  人  臺灣花蓮地方法院檢察署檢察官
被      告  丙○○
                    （另案在臺灣花蓮監獄執行中）
            子○○
上列二人
指定辯護人  本院公設辯護人甲○
被      告  癸○○  男  29歲.
                    身分證統一.
                    住花蓮縣玉.
            戊○○  男  44歲.
                    身分證統一.
                    住花蓮縣玉.
                    居花蓮市○.
上列二人
指定辯護人  蕭昌輝律師
上列被告因違反毒品危害防制條例案件，經檢察官提起公訴（93
年度核退偵字第112號、93年度偵字第831、1804、1945號），本
院判決如下：
    主  文
癸○○共同連續販賣第一級毒品，處有期徒刑柒年陸月，販賣第
一級毒品所得新台幣貳仟元沒收，如全部或一部不能沒收時，以
其財產抵償之。
丙○○、子○○、戊○○均無罪。
    事  實
一、癸○○與庚○○（通緝中）基於共同販賣第一級毒品海洛因
    （下稱海洛因）牟利之概括犯意聯絡，由庚○○負責提供毒
    品，癸○○則負責交付毒品及收款，連續於民國93年1月1日
    上午11時許及同年1 月3日上午5時許，均先由庚○○以電話
    與己○○談好出售海洛因之價格、交易地點後，再由癸○○
    至花蓮縣玉里鎮新高旅社，各交付海洛因1 包給己○○，並
    均收取新台幣（下同）1000元，癸○○事後則可自庚○○處
    免費取得少許第二級毒品安非他命（下稱安非他命）供己施
    用。
二、案經花蓮縣警察局玉里分局報告台灣花蓮地方法院檢察署檢
    察官偵查起訴。
    理  由
甲、有罪部分：
壹、訊據被告癸○○矢口否認有販賣毒品之事實，辯稱：其係向
    庚○○調安非他命，庚○○幫其找買家，再拿安非他命給其
    ，其沒有幫庚○○送毒品等語。辯護人則辯稱：雖依電話通
    聯紀錄有被告等討論販毒之事，惟販毒需有實物與金錢之交
    易為要件，單純之討論，而不及於實物之交易，尚難採為販
    毒之證據，被告癸○○雖曾替庚○○送毒品，但只是使用人
    的性質，並非共同販賣云云。經查：
  一證據能力：
    按被告以外之人於審判外之陳述，雖不符刑事訴訟法第 159
    條之 1至159條之4之規定，而經當事人於審判程序同意作為
    證據，法院審酌該言詞陳述或書面陳述作成時之情況，認為
    適當者，亦得為證據；當事人、代理人或辯護人於法院調查
    證據時，知有第159條第1項不得為證據之情形，而未於言詞
    辯論終結前聲明異議者，視為有前項之同意，同法第159 條
    之 5定有明文。立法意旨在於傳聞證據未經當事人之反對詰
    問予以核實，原則上先予排除，惟若當事人已放棄反對詰問
    權，於審判程序中表明同意該等傳聞證據可作為證據；或於
    言詞辯論終結前未聲明異議，基於尊重當事人對傳聞證據之
    處分權，及證據資料越豐富，越有助於真實發見之理念，且
    強化言詞辯論主義，使訴訟程序得以順暢進行，上開傳聞證
    據亦均有證據能力。本件被告癸○○及辯護人對於證人丁○○、己○○、辛○○之警詢筆錄的證據能力均不爭執，且未
    聲明異議，依上開說明，視為被告癸○○同意該等人之警詢
    筆錄為證據，且經本院審酌亦無較不可信之情形，本院自得
    採為證據，合先敘明。
  二被告癸○○販賣海洛因部分（起訴書雖記載被告癸○○係販
    賣安非他命，但業經蒞庭檢察官當庭更正為販賣海洛因）：
    (一)被告癸○○雖辯稱：其看到是庚○○交付2、3次用衛生紙
      包的東西給己○○，其並未拿毒品給己○○云云。然被告
      癸○○於警詢中已供稱：其曾替庚○○送毒品給兩光（即
      己○○）前後2、3次，地點大都是在玉里新高旅社等語。
      證人己○○於本院審理時復證稱：伊於警詢時證述之內容
      均實在，伊以電話與庚○○聯絡，叫庚○○幫伊調海洛因
      ，被告癸○○曾送2、3次海洛因到新高旅社給伊，伊並當
      場將錢交給癸○○，時間約自93年1月至4月間，詳細時間
      忘記了，每次伊都是先跟庚○○以電話聯絡，再由癸○○
      送給伊，交貨地點均是在新高旅社等語，核與其於警詢中
      證述曾向庚○○購買海洛因，其中 2次係在新高旅社交易
      等情相符（見玉警刑字第0933000622號卷第29、30頁），
      應堪信為真實。辯護人雖辯稱：被告癸○○是幫庚○○送
      毒品，為使用人性質，不能論以共同販賣毒品云云，然被
      告癸○○既已為交付毒品及收取販毒款項之販賣毒品的構
      成要件行為，自屬正犯無疑，辯護人此部份之辯解，實不
      足取。此外，復有電話監聽譯文1 份在卷可參（見玉警刑
      字第0933000622號卷第40頁）。
    (二)又況按一般民眾普遍認知海洛因等毒品之非法交易，政府
      一向查禁森嚴，且重罰不寬貸，衡諸常情，被告癸○○、
      庚○○倘非有利可圖，絕無平白甘冒被嚴查重罰高度風險
      之理，從而，舉凡其有償交易，除足反證其確另基於某種
      非圖利本意之關係外，通常尚難因無法查悉其販入價額作
      為是否高價賣出之比較，諉無營利之意思，阻卻販賣犯行
      之追訴（最高法院87年度台上字第3164判決可資參照）。
      而被告癸○○可自庚○○處免費取得安非他命施用等情，
      亦據被告癸○○於警詢及偵查中供述在卷，足證被告庚○○出售毒品予他人確有牟利，因此始提供安非他命予送毒
      品之被告癸○○免費施用。
    (三)從而，被告癸○○與庚○○共同販賣海洛因之犯行，已甚
      明確，應予依法論科。
貳、論罪科刑：
  一核被告癸○○所為，係違反毒品危害防制條例第4條第1項之
    販賣第一級毒品罪（起訴書雖記載為販賣第二級毒品罪，但
    業經蒞庭檢察官當庭更正）。被告癸○○與庚○○間，有犯
    意聯絡與行為分擔，為共同正犯。被告癸○○販賣前後持有
    海洛因之低度行為，應為販賣之高度行為所吸收，不另論罪
    。被告癸○○ 2次販賣海洛因之犯行，時間緊接，所犯罪名
    相同，顯係出於概括犯意反覆為之，為連續犯，應依刑法第
    56條之規定以一罪論，並就法定本刑為併科罰金部分加重其
    刑（就法定刑為無期徒刑、死刑部分不得加重）。又按犯罪
    之情狀可憫恕者，得酌量減輕其刑，刑法第59條定有明文。
    經查，被告癸○○前開販賣第一級毒品罪之法定刑為最輕本
    刑無期徒刑以上之罪，然被告癸○○販賣海洛因之次數僅為
    2次，所得亦僅有 2000元，故本院認對被告癸○○以上開法
    定最低度之刑，猶嫌過重，在客觀上足以引起一般同情，足
    可憫恕，爰依刑法第59條之規定，減輕其刑。爰審酌被告癸○○犯罪之動機、手段、販賣海洛因予他人影響國民健康甚
    鉅，販賣毒品之次數、所得利益，暨犯後否認犯行之態度等
    一切情狀，量處如主文所示之刑。
  二又被告癸○○販賣海洛因之所得2000元，應依毒品危害防制
    條例第19條第 1項之規定沒收，如全部或一部不能沒收時，
    以其財產抵償之。
參、公訴意旨另以：被告癸○○自92年12月31日起至93年1月6日
    止，連續在花蓮縣玉里鎮等處，與庚○○共同販賣海洛因予
    他人云云（起訴書雖記載係販賣第二級毒品安非他命，但業
    經蒞庭檢察官當庭更正為販賣海洛因，已如前述）。然檢察
    官並未具體指明被告癸○○販賣毒品之對象。被告癸○○雖
    於偵查中供稱：庚○○有拿一用衛生紙包的東西叫其幫他拿
    給別人，其知道裡面可能是違法的東西，應該是安非他命云
    云；但其並未供稱有交付海洛因予他人。而證人丁○○、辛○○之警詢筆錄，亦均未言及渠等向庚○○購買之毒品係由
    被告癸○○送來。證人辛○○於本院審理時復證稱：其向庚○○買海洛因，有達成交易者有4、5次，庚○○曾叫小弟拿
    毒品給其，但並非被告癸○○。證人丁○○亦證稱：伊有向
    庚○○買安非他命，但伊安非他命之來源與癸○○無關，癸○○並未幫庚○○送安非他命給伊等語。而依被告癸○○與
    庚○○之電話監聽譯文（除販賣給己○○部分外），其內容
    僅顯示：庚○○有請癸○○開車載庚○○，惟仍難據此認定
    被告癸○○即係載庚○○去販賣海洛因。此外，復查無其他
    積極事證足以被告癸○○有除上開販賣海洛因予己○○外，
    尚有販賣海洛因予他人之犯行，原應就此部分為無罪之諭知
    ，但因檢察官認此部分與上開有罪判決之販賣海洛因犯行間
    ，具有連續犯之裁判上一罪關係，自不另為無罪之諭知，併
    予敘明。
乙、無罪部分：
壹、公訴意旨另以：
    (一)被告丙○○與庚○○基於販賣安非他命牟利之共同犯意，
      自92年12月31日起至同年1 月14日止，連續在花蓮縣玉里
      鎮○○路151 號耐斯卡拉OK店等處，相互調集安非他命，
      多次販售予壬○○等及不特定之人施用。
    (二)被告戊○○與庚○○基於販賣海洛因、安非他命牟利之共
      同概括犯意，自93年1月1日起至同年1月7日止，連續在花
      蓮縣玉里鎮、台東縣關山親水公園等處，多次販售予不特
      定之人施用。
    (三)被告子○○與庚○○基於販賣海洛因、安非他命牟利之共
      同概括犯意，自93年 1月1日起至同年1月14日止，連續在
      花蓮縣玉里鎮等處，多次販售予不特定之人施用。
    因認被告丙○○涉犯毒品危害防制條例第4條第2項販賣第二
    級毒品罪嫌、被告戊○○及子○○均涉犯毒品危害防制條例
    第4條第1項、第2項販賣第一、二級毒品罪嫌云云。
貳、按犯罪事實應依證據認定之，無證據不得認定其犯罪事實；
    又不能證明被告犯罪者，應諭知被告無罪之判決，刑事訴訟
    法第154條第2項、第301條第1項分別定有明文。再認定不利
    於被告之事實，須依積極證據，苟積極證據不足為不利於被
    告事實認定時，即應為有利於被告之認定，更不必有何有利
    之證據（最高法院30年上字第816 號判例）；而所謂「積極
    證據足以為不利被告事實之認定」係指據為訴訟上證明之全
    盤證據資料，在客觀上已達於通常一般之人均不致於有所懷
    疑，而得確信被告確曾犯罪之程度，若未達到此一程度，而
    有合理懷疑之存在時，即無從為有罪之認定（最高法院76年
    台上字第4986號判例）。
參、本件公訴人認為被告丙○○、戊○○、子○○涉有上開販賣
    毒品罪嫌，係以證人丁○○、己○○、辛○○於警詢之指
    證、丁○○、己○○尿液送驗之花蓮縣衛生局煙毒尿液檢
    驗報告、電話監聽譯文、被告庚○○之 00000000000行
    動電話之短訊資料等為其依據。訊據被告丙○○、戊○○、
    子○○均堅決否認有販賣毒品之犯行，被告丙○○辯稱：當
    時其只是將地方借給庚○○，並無販賣毒品之行為，亦無與
    庚○○互調安非他命販賣他人等語；被告戊○○辯稱：其僅
    向庚○○買毒品，並無販賣等語；被告子○○辯稱：其僅與
    庚○○在一起，只有施用毒品，並無販賣等語。經查：
  一證人辛○○、丁○○、己○○於本院審理時均證稱：渠等向
    庚○○購買毒品時，被告子○○並未幫庚○○送毒品給渠等
    。至辛○○、丁○○、己○○之驗尿報告，僅能證明渠等有
    施用毒品，無法證明毒品之來源。
  二檢察官雖聲請傳喚庚○○、壬○○作證，但庚○○、壬○○
    目前業因本案均遭本院通緝中，尚未緝獲，自無從傳喚。而
    被告庚○○於警詢及偵查中均否認有與被告丙○○、子○○
    、戊○○共同販賣海洛因及安非他命之事實。被告壬○○於
    警詢亦僅供稱：曾向庚○○購買海洛因及安非他命；於偵查
    中則供稱：係用玉石向庚○○換安非他命及海洛因等語，均
    未言被告丙○○、戊○○、子○○有與庚○○共同販賣毒品
    等情。
  三又觀之卷附電話監聽譯文及庚○○行動電話之短訊資料，雖
    有被告丙○○與庚○○間以「紙」、「硬的」、「半兩那錢
    」為代號之談話內容，但均不能直接證明上開內容即為兩人
    互調毒品以出售他人牟利，並確已出售他人牟利；至被告戊○○雖談及「硬的」、「軟的」、「別人要」、「土狗要」
    等語，子○○亦言及「這邊要拿一個一千塊軟的」、「這裡
    有人要二個」等語，然被告戊○○、子○○均否認有販賣毒
    品予他人之犯行，均辯稱：係自己施用等語。而依卷內資料
    ，亦均無此部份之查證資料，自難僅以上開監聽譯文及短訊
    資料，遽認被告戊○○、子○○確有與被告庚○○共同販賣
    毒品予他人牟利。
  四綜上，本件依檢察官所舉之證據及本院調查證據之結果，均
    無法認定被告丙○○、戊○○、子○○涉有檢察官所指販賣
    第一、二級毒品之犯行，揆諸首揭法條及判例意旨，爰為被
    告丙○○、戊○○、子○○三人無罪之諭知。
據上論斷，應依刑事訴訟法第二百九十九條第一項前段、第三百
零一條第一項，毒品危害防制條例第四條第一項、第十九條第一
項、刑法第十一條前段、第二十八條、第五十六條、第五十九條
，判決如主文。
本案經檢察官乙○○到庭執行職務
中    華    民    國    95    年    1     月    12    日
                        臺灣花蓮地方法院刑事第一庭
                              審判長法  官  張健河
                                    法  官  吳韻馨
                                    法  官  李世華
上列正本證明與原本無異。
如對本判決不服，應於送達後10日內，向本院提出上訴狀。（應
抄附繕本）
                                書記官  李閔華
中    華    民    國    95    年    1     月    13    日


司法院資訊處製作；財團法人民間司法改革基金會備份。
